臺灣板橋地方法院刑事判決　　　　　　　96年度訴字第2182號
公　訴　人　臺灣板橋地方法院檢察署檢察官
被　　　告　乙○○
選任辯護人　王永春律師
上列被告違反毒品危害防制條例案件，經檢察官提起公訴（九十
六年度偵字第四九六九號）及移送併案（九十六年度偵字第四九
七○號），本院判決如下：
    主  文
乙○○共同持有第二級毒品，累犯，處有期徒刑壹年拾月，減為
有期徒刑拾壹月。扣案如附表編號一所示之第二級毒品亞甲基雙
氧甲基安非他命（3,4–Methylenedioxyme thamphe－tamine、
MDMA）玖拾伍顆，均沒收銷燬之，上揭毒品外包裝袋壹個，沒收
之。
    事  實
一、乙○○前因違反毒品危害防制條例案件，經臺灣桃園地方法
    院於民國九十三年十二月二十三日以九十三年度桃簡字第二
    ○六八號判決判處有期徒刑三月確定，於九十四年三月二十
    九日易科罰金執行完畢。詎猶不知悔改，明知亞甲基雙氧甲
    基安非他命（3,4–Methylenedioxyme thamphe－tamine、M
    DMA，俗稱搖頭丸）係毒品危害防制條例公告管制之第二級
    毒品，非經許可，不得持有，因欲與友人至夜店狂歡，竟於
    九十六年二月中旬某日，與有共同持有毒品犯意聯絡，真實
    姓名不詳綽號「阿榮」之成年男子友人合資，在臺北縣中和
    市某處舞廳內，向真實姓名不詳之成年男子，以一百顆搖頭
    丸二萬元之代價購入ＭＤＭＡ一包（藥丸，數量、重量均詳
    附表編號一），而未經許可持有之，並藏放在所駕駛之六一
    二三－ＤＭ號自用小客車上，嗣未及施用即於九十六年三月
    一日上午二時五十分許，為警在臺北縣新莊市○○路二五八
    巷口查獲，並扣得附表編號一之ＭＤＭＡ藥丸一包。
二、案經桃園縣警察局大溪分局移送臺灣板橋地方法院檢察署檢
    察官偵查起訴。
    理  由
一、訊據被告乙○○對於上揭持有第二級毒品ＭＤＭＡ之犯行坦
    承不諱，扣案如附表編號一所示之藥丸一包經鑑定結果，係
    含有3,4–亞甲基雙氧甲基安非他命（3,4–Methylenedioxy
    methamphe－tamine、MDMA）成份，為毒品危害防制條例第
    二條第一項第二款附表編號83之第二級毒品，俗稱搖頭丸一
    包，內含藥丸計九十五顆（原扣案九十六顆，其中一顆因鑑
    定用罄，驗餘總毛重二十六．四○公克，純質淨重十六公克
    ），此有卷附內政部警政署刑事警察局九十六年四月十九日
    刑鑑字第○九六○○四五六一三號鑑定書可稽，並有扣案如
    附表編號一所示之毒品可資佐證；被告於購入毒品後，未及
    施用即遭警方逮捕而查扣，此除經被告自白不諱外，被告為
    警查獲後所採尿液經鑑驗後，呈ＭＤＭＡ類之陰性反應，此
    有卷附臺灣檢驗科技股份有限公司濫用藥物尿液檢驗報告書
    一紙，附卷可按，被告自白足堪採信，本件事證已明，被告
    犯罪洵堪認定，應依法論科。
二、按3,4–亞甲基雙氧甲基安非他命（3,4–Methylenedioxyme
    thamphe－tamine、MDMA）為毒品危害防制條例第二條第一
    項第二款所規範之第二級毒品，非經許可不得持有，被告未
    經許可購入而持有之，核被告所為，係犯毒品危害防制條例
    第十一條第二項之未經許可持有第二級毒品罪。公訴人認被
    告係違反毒品危害防制條例第五條第二項之意圖販賣而持有
    第二級毒品罪，尚有未洽（詳次項所述），惟意圖販賣而持
    有第二級毒品罪與持有第二級毒品罪，基本犯罪事實相同，
    本院自應就持有第二級毒品罪部分予以審理，並變更其起訴
    法條。被告與友人「阿榮」合資購入扣案之ＭＤＭＡ，就持
    有行為有犯意聯絡及行為分擔，為共同正犯。被告曾因違反
    毒品危害防制條例案件，經臺灣桃園地方法院於九十三年十
    二月二十三日以九十三年度桃簡字第二○六八號判決判處有
    期徒刑三月確定，於九十四年三月二十九日易科罰金執行完
    畢，此有臺灣高等法院被告前案紀錄表一份在卷可查，其於
    有期徒刑執行完畢後，五年內故意再犯本件有期徒刑以上之
    罪，為累犯，應依刑法第四十七條第一項之規定加重其刑。
    次按持有第一級、第二級毒品達一定數量者，加重其刑至二
    分之一，其標準由行政院定之，毒品危害防制條例第十一條
    第四項定有明文，而行政院依據該規定於九十三年一月七日
    公告施行之「轉讓持有毒品加重其刑之數量標準」第二條規
    定：「轉讓、持有毒品達一定數量者，加重其刑至二分之一
    ，其標準如下：一、第一級毒品：淨重五公克以上；第二級
    毒品：淨重十公克以上；第三級毒品：淨重二十公克以上；
    第四級毒品：淨重二十公克以上。前項所稱淨重，指除去包
    裝後之毒品重量。」。本件被告持有如附表編號一ＭＤＭＡ
    一包（藥丸計九十五顆，原扣案九十六顆，其中一顆因鑑定
    用罄，驗餘總毛重二十六．四○公克，純質淨重十六公克）
    ，確已逾十公克之公告數量，故應依上開規定加重其刑，並
    遞加重之。爰審酌被告持有上揭為數不少之第二級毒品ＭＤ
    ＭＡ，可能肇生其本人或他人施用毒品之犯行，足以戕害其
    本人及他人身心，滋生其他犯罪，惡化治安，嚴重危及公益
    ，惡行自屬非輕等一切情狀，量處如主文所示之刑。再被告
    犯罪時間係在九十六年四月二十四日之前，合於中華民國九
    十六年罪犯減刑條例之規定，應依該條例第二條第一項第三
    款規定，減其宣告刑二分之一。又扣案含有3,4–亞甲基雙
    氧甲基安非他命（3,4–Methylenedio xy me thamphe－tam
    ine、MDMA）成份之藥丸計九十五顆（驗餘總毛重二十六．
    四○公克，純質淨重十六公克），為第二級毒品，依毒品危
    害防制條例第十八條第一項前段規定，均應沒收銷燬（不含
    其包裝，又鑑驗耗用之毒品既已滅失，自毋庸宣告沒收銷燬
    ）；上揭毒品之外包裝袋一個，係用於包裹毒品，防其裸露
    、潮濕或遭人察覺，便於攜帶持有，亦係供持有毒品所用之
    物，且該包裝既係被告購買毒品之後由販賣之人附帶所給，
    此經被告於審理時供明在卷，屬被告所有，依刑法第三十八
    條第一項第二款之規定，宣告沒收之。至於附表編號二至五
    為警查扣之物，於本案犯行無涉，均不為沒收之諭知，附此
    敘明。
三、公訴意旨另略稱：被告乙○○自九十六年二月間起，以行動
    電話門號0000000000號、0000000000號以及0000000000號為
    聯絡工具，與綽號「龍輝」（手機門號0000000000號）、「
    蕭」（手機門號0000000000號）、「阿郭」（手機門號0000
    000000號）、「阿文」（手機門號0000000000號）聯繫買賣
    第二級毒品ＭＤＭＡ及第三級毒品愷他命、一粒眠之數量及
    價金等交易細節，並於九十六年二月間某日，在不詳處所，
    向真實姓名年籍不詳之人，分別購入第二級毒品ＭＤＭＡ共
    一百顆、第三級毒品愷他命九包（合計約二百公克）及一粒
    眠後，意圖販賣而持有該ＭＤＭＡ、愷他命及一粒眠。嗣於
    九十六年三月一日上午二時五十分許，為警在臺北縣新莊市
    ○○路二五八巷口查獲乙○○駕駛上揭車號之自小客車，搭
    載女友姚婷雯（已由檢察官另為不起訴處分），並當場及隨
    後在桃園縣龜山鄉○○○○街七十號四樓住處內，扣得如附
    表所示之物。因認被告涉犯毒品危害防制條例第五條第二項
    、第三項之意圖販賣而持有第二級、第三級毒品罪嫌云云。
    按犯罪事實應依證據認定之，無證據不得認定犯罪事實，不
    能證明被告犯罪者，應諭知無罪之判決，刑事訴訟法第一百
    五十四條第二項、第三百零一條第一項分別定有明文。犯罪
    事實之認定應憑證據，如未能發現相當證據，或證據不足以
    證明，自不能以推測或擬制之方法，作為裁判基礎（見最高
    法院四十年臺上字第八十六號判例意旨）；且認定犯罪事實
    所憑之證據，雖不以直接證據為限，間接證據亦包括在內，
    然而無論直接證據或間接證據，其為訴訟上之證明，須於通
    常一般之人均不致有所懷疑，而得確信其為真實之程度者，
    始得據為有罪之認定，倘其證明尚未達到此一程度，而有合
    理之懷疑存在而無從使事實審法院得有罪之確信時，即應由
    法院為諭知被告無罪之判決（有最高法院七十六年臺上字第
    四九八六號判例意旨可供參照）。檢察官無非依據證人即查
    獲本件案件之警員鄒文欽、張照宏及葉膳德於偵查中之證詞
    ，上揭手機之簡訊、譯文、扣案如附表所示之物毒品及上揭
    鑑定報告書為其主要論據。惟訊據被告堅詞否認購入附表毒
    品係為販賣而為，辯稱：伊與友人阿榮合資，所購入扣案之
    毒品係為供自己施用等語，經查：
  (一)扣案之毒品經送驗結果，固屬第二級毒品ＭＤＭＡ、第三級
    毒品愷他命及一粒眠等（詳如附表所示），但持有該等數量
    之毒品，基於合理之推測，其可能原因本存有多種，除被告
    可能係基於檢察官所指之意圖販賣而持有之此種可能性外，
    亦有可能係被告基於供其自己或他人施用或意圖轉讓給他人
    等各種原因而持有，是其可能之原因不一而足，要非除被告
    意圖販賣始持有該等毒品之此種可能外，其他可能之情形即
    屬特例之變態事實，而即可逕予排除之。衡情尚不得單以被
    告持有上開數量之毒品，即認被告確係意圖販賣而持有第二
    級毒品、第三級毒品；被告除於本院審理時否認意圖販賣而
    持有毒品之犯行外，其於警詢及檢察官偵查中亦一再否認，
    始終未予坦承，均辯稱係供己施用所購入等語，且被告於本
    件遭查獲後，因自其所採集之尿液經送檢驗結果，係呈施用
    愷他命、一粒眠之陽性反應，此有臺灣檢驗科技股份有限公
    司濫用藥物尿液檢驗報告書一紙在卷可稽，足見被告確有施
    用愷他命、一粒眠之情形，雖尿中未檢出ＭＤＭＡ之陽性反
    應，但本件扣案之ＭＤＭＡ係為供施用所購入已據被告供明
    在卷，其於偵查中供稱：「我九十五年十一、十二月間施用
    之搖頭丸不是這部分的搖頭丸」等語，亦知被告為警查獲之
    上揭ＭＤＭＡ雖已購入，有可能尚未施用即遭查獲之事實，
    非能排除，是所辯供己施用而購入上揭毒品之辯詞尚非子虛
    ，檢察官亦未舉證，被告購入之初即係為意圖營利而為之證
    據，是就此不能證明被告構成意圖營利而販入之販賣行為。
  (二)檢察官所舉被告所使用門號0000000000號、0000000000號及
    0000000000號行動電話之簡訊，於購入毒品後在簡訊留存檔
    中存有：「老板：你們還有沒有一千塊的漂亮煙火要賣，阿
    一顆的重量多重...？」（發訊人：龍輝，時間九十六年二
    月二十三日十六時八分零二秒）、「幫我搞搞看飯糰謝了。
    」（發訊人：蕭，時間九十六年二月二十三日一時三十五分
    ）、「我朋友要綠豆一○○打這電話跟他聯絡一下0000
    000000（阿郭）」（發訊人：○○，時間九十六年二
    月二十六日二十時零四分四十五秒）、「帶下面十來紅軍要
    還你錢。」（發訊人：阿文，時間九十六年二月十四日十七
    時五十八分十二秒）、「我再幫你問問看半個多少。」（發
    訊人：阿文，時間九十六年三月一日十五時三十一分四十六
    秒）等簡訊內容，惟此等簡訊內容，均係被告在為警查獲後
    所扣得之手機中所檢取，就該等手機簡訊之內容與被告購入
    毒品後，有何另行起意販賣毒品以營利之事實相與結合（最
    高法院九十五年度台上字第三五七四號判決足供參照），並
    未經警員或檢察官深入偵查取證，此據承辦員警鄒文欽等人
    於偵查中證述明確；據上揭簡訊內容文義觀之，煙火、飯糰
    、綠豆等名詞，是否即屬聯絡毒品之代號，雖經警員葉膳德
    於偵查中證述：除煙火外確於其辦案經驗中為毒品ＭＤＭＡ
    之代稱等語，惟被告既有施用毒品之習性，與友人間聯絡時
    所稱之毒品代號，互通訊息，固無足為奇，況本院審理中傳
    簡訊之人蕭宏霖（蕭）、甲○○（龍輝）、丙○○（阿文）
    已就所傳簡訊予被告之情形及用意均結證說明，均與營利而
    販賣毒品等事證無關，此有本院筆錄可查。又丙○○（阿文
    ）所傳簡訊「問看看半個多少。」，內容雖係詢問被告有可
    否代詢問半排一粒眠之價金，此經丙○○結證屬實，但尚不
    能即證明被告有販賣毒品以營利之事實。
  (三)綜上，尚難僅以上揭簡訊，證明被告有營利以販出毒品之事
    實，其證明力尚有不足。是被告究否確有意圖販賣而持有第
    二級、第三級毒品之犯行，尚無足夠之證據予以證明，本院
    認為仍存有合理之懷疑，猶未到達確信其為真實之程度，自
    不能遽認被告確有被訴之意圖販賣而持有第二級、第三級毒
    品犯行。揆諸首揭說明，既無足夠證據確信公訴意旨此部分
    之指述為真實，不能證明被告有販賣第二級、第三級毒品之
    意圖，因被告持有第二級毒品之犯行，與起訴意圖營利持有
    第二級毒品之犯行，為事實同一，業據本院變更起訴書所載
    之法條，判決如上，此部分事實既構成犯罪，且已變更罪名
    ，即不能再就檢察官所引用之罪名諭知無罪，或於理由內說
    明不另為無罪之諭知，僅附此敘明（最高法院九十二年台上
    字第六九○二號判決可供參照）；至於起訴書所載被告意圖
    營利持有第三級毒品愷他命、一粒眠之犯罪事實，起訴書認
    與本院上揭判決有罪之事實，有裁判上一罪之想像競合犯關
    係，故就此部分不另為無罪之諭知。
據上論斷，應依刑事訴訟法第二百九十九條第一項前段、第三百
條，毒品危害防制條例第十一條第二項、第四項、第十八條第一
項前段，刑法第十一條前段、第二十八條、第四十七條第一項、
第三十八條第一項第二款，中華民國九十六年罪犯減刑條例第二
條第一項第三款、第七條，判決如主文。
本案經檢察官馬中人到庭執行職務。
中　　華　　民　　國　　96　　年　　11　　月　　9 　　日
                  臺灣板橋地方法院刑事第十八庭
              　　　　　　審判長法　官  連育群
                                法　官  吳幸娥
                                法　官  王綽光
以上正本證明與原本無異
如不服本判決應於送達後10日內向本院提出上訴狀（應附具理由
）
                                書記官　許清秋
中　　華　　民　　國　　96　　年　　11　　月　　12　　日
附錄本案論罪科刑法條全文：
毒品危害防制條例第11條持有第一級毒品者，處三年以下有期徒
刑、拘役或新臺幣五萬元以下罰金。
持有第二級毒品者，處二年以下有期徒刑、拘役或新臺幣三萬元
以下罰金。
持有專供製造或施用第一、二級毒品之器具者，處一年以下有期
徒刑、拘役或新臺幣一萬元以下罰金。持有毒品達一定數量者，
加重其刑至二分之一，其標準由行政院定之。
附表：
一、含3,4–亞甲基雙氧甲基安非他命（3,4–Methylenedioxy
    me thamphe－tamine、MDMA）成份，為毒品危害防制條例第
    二條第一項第二款附表編號83之第二級毒品，俗稱搖頭丸一
    包，內含藥丸計九十五顆（原扣案九十六顆，其中一顆因鑑
    定用罄，驗餘總毛重二十六．四○公克，純質淨重十六公克
    ，於臺北縣新莊市○○路二五八巷口乙○○所駕駛車號六一
    二三－ＤＭ號自小客車上查獲）。
二、含愷他命（Ketamine）成份之白包粉末十一包（驗餘總質純
    淨重一六四．九四公克，其中九包在上址乙○○車內查獲，
    另二包則在桃園縣龜山鄉○○○○街七十號二樓住處內查獲
    ）。
三、含愷他命（Ketamine）成份之香煙一支（內含毒品驗餘淨重
    ○．七一公克，於上址乙○○所駕駛之車內查獲）。
四、硝甲西泮（硝甲氮平）（Nimetazepam，俗稱一粒眠）十顆
    （原扣案十一顆，其中一顆鑑定用罄，驗餘毛重一．七四公
    克，其中九顆在上址乙○○所駕駛之中內查獲，二顆在桃園
    縣龜山鄉○○○○街七十號二樓住處內查獲）。
五、吸管一支。
